【裁判字號】    98,上訴,4560
【裁判日期】    990209
【裁判案由】    毒品危害防制條例
【裁判全文】
臺灣高等法院刑事判決                98年度上訴字第4560號
上  訴  人
即  被  告  甲○○
上列上訴人因毒品危害防制條例案件，不服臺灣板橋地方法院98
年度訴緝字第253號，中華民國98年9月29日第一審判決（起訴案
號：臺灣板橋地方法院檢察署97年度毒偵字第4728號），提起上
訴，本院判決如下：
    主  文
上訴駁回。
    理  由
一、按不服地方法院之第一審判決而上訴者，應向管轄第二審之
    高等法院為之。上訴書狀應敘述具體理由。上訴書狀未敘述
    上訴理由者，應於上訴期間屆滿後20日內補提理由書於原審
    法院，逾期未補提者，原審法院應定期間先命補正。第二審
    法院認為上訴書狀未敘述理由或上訴有第362條前段之情形
    者，應以判決駁回之。但其情形可以補正而未經原審法院命
    其補正者，審判長應定期間先命補正。刑事訴訟法第361條
    、第367條，分別定有明文。所謂不服第一審判決之具體理
    由，必係依據卷內既有訴訟資料或提出新事證，指摘或表明
    第一審判決有何採證認事、用法或量刑等足以影響判決本旨
    之不當或違法，而構成應予撤銷之具體事由，始克當之（例
    如：依憑證據法則具體指出所採證據何以不具證據能力，或
    依憑卷證資料，明確指出所為證據證明力之判斷如何違背經
    驗、論理法則）；倘僅泛言原判決認定事實錯誤、違背法令
    、量刑失之過重或輕縱，而未依上揭意旨指出具體事由，或
    形式上雖已指出具體事由，然該事由縱使屬實，亦不足以認
    為原判決有何不當或違法者（例如：對不具有調查必要性之
    證據，法院未依聲請調查亦未說明理由，或援用證據不當，
    但除去該證據仍應為同一事實之認定），皆難謂係具體理由
    ，俾與第二審上訴制度旨在請求第二審法院撤銷、變更第一
    審不當或違法之判決，以實現個案救濟之立法目的相契合，
    並節制濫行上訴（最高法院97年度臺上字第892號判決參照
    ）。是以上訴人之上訴書狀或補提之上訴理由書，雖有敘述
    上訴理由，惟並未具體敘述第一審判決有上述違法、不當情
    形，即與未敘述具體理由無異，其所為上訴，即不符合上訴
    之法定要件。
二、本件被告不服原判決提起上訴，上訴理由略以：被告坦承犯
    行，態度良好，且施用毒品之數量，第一級毒品海洛因為1.
    718公克，第二級毒品為0.4478公克，尚屬少量，原審定執
    行刑8月，容有情輕法重之虞。次查被告施用毒品期間為民
    國（下同）97年5月20日，至今已逾一年有餘，並自被告驗
    尿結果並未呈施用毒品之陽性反應，表示被告真有痛改前非
    ，原審認被告屢犯不改，意志不堅，容有誤解。末查，被告
    現為單親媽媽，育有一6月大女兒，倘入監服刑，幼女將乏
    人照顧，被告深感悔悟，已知所警惕，請求審酌是否有刑法
    第57條、59條之量刑及減刑事由，改判較輕刑度云云。
三、原判決以被告甲○○前因施用毒品案件，經臺灣臺北地方法
    院以94年度毒聲字第932號裁定送觀察、勒戒後，認有繼續
    施用毒品之傾向，復經同法院以96年度毒聲字第252號裁定
    令入戒治處所施以強制戒治，嗣經執行6個月以上，認已無
    繼續強制戒治之必要，而於97年4月3日強制戒治處分期滿，
    視為執行完畢釋放，並由臺灣臺北地方法院檢察署檢察官以
    97年度戒毒偵字第60號為不起訴處分確定。詎仍不知悛悔，
    復各基於施用第一、二級毒品海洛因、甲基安非他命之犯意
    ，於97年5月20日晚間11時許，在臺北縣中和市○○路八號
    之「儷閣汽車旅館」301號房內，分別施用第一級毒品海洛
    因、第二級毒品甲基安非他命各一次。嗣於同日晚間11 時
    50分許，在上址為警得其同意執行搜索而查獲，並扣得其所
    有之第一級毒品海洛因4包（驗餘合計淨重1.718公克）、第
    一級毒品海洛因1包（驗餘淨重0.4478公克）。被告坦承上
    情，且有臺灣檢驗科技股份有限公司出具之97年6月10日濫
    用藥物檢驗報告一紙及海洛因扣案可佐，其自白與事實相符
    ，因認被告所為，係犯毒品危害防制條例第10條第1項、第2
    項之施用第一、二級毒品罪。被告所犯二罪，犯意各別，罪
    名互殊，應予分論併罰。爰審酌被告屢犯不改，顯見其意志
    不堅，缺乏勒戒動機，其施用毒品足以導致精神障礙、性格
    異常，甚至造成生命危險，戕害一己之身體健康，惟其犯後
    尚能坦承犯行，態度尚稱良好等一切情狀，就其施用第一級
    毒品部分之犯行，量處有期徒刑7月，扣案海洛因沒收銷燬
    ；施用第二級毒品部分之犯行，量處有期徒刑3月，並定應
    執行刑為有期徒刑8月，扣案海洛因沒收銷燬。
四、經查：扣案毒品（按0.4478公克仍為海洛因，被告誤為安非
    他命）數量多寡，實與被告施用犯行及量刑無涉，自難為上
    訴具體理由。再被告甫於97年4月3日強制戒治完畢出所，旋
    於同年5月20日晚間再次分別施用海洛因與安非他命，同日
    為警查獲，原審判決謂其屢犯不改，自無何不當，而其為警
    緝獲後，若有再行施用自應由檢察官檢具事證再行偵查起訴
    ，亦與本案量刑無涉。末按「入監婦女請求攜帶子女者，得
    准許之。但以未滿三歲者為限。」監獄行刑法第10條第1項
    定有明文，至被告如有幼女須照顧，自可依上開規定辦理，
    亦非上訴具體理由。是經核原審量刑並無明顯過重，或違反
    比例原則之情。被告上訴理由，或就法律或量刑事項有所誤
    解，非屬對原判決有何具體指摘。至指摘原判決量刑未審酌
    其家庭狀況云云，經查原判決已說明，審酌刑法第57條之規
    定等一切情狀，如前所述，被告之家庭事由縱使屬實，亦不
    足以認為原判決有何不當或違法，亦屬未就原審判決為具體
    指摘，依上開說明，本件上訴顯不合法定程式應予駁回，並
    不經言詞辯論為之。
據上論斷，應依刑事訴訟法第367條前段、第372條，判決如主文
。
中    華    民    國    99    年    2    月    9    日
                  刑事第十六庭審判長法  官  陳晴教
                                    法  官  許增男
                                    法  官  王敏慧
以上正本證明與原本無異。
施用第一級毒品部分如不服本判決應於收受送達後10日內向本院
提出上訴書狀，其未敘述上訴之理由者並得於提起上訴後10日內
向本院補提理由書（均須按他造當事人之人數附繕本）「切勿逕
送上級法院」。
施用第二級毒品部分不得上訴。
                                     書記官  丁淑蘭
中    華    民    國    99    年    2     月    9     日
附錄本案論罪科刑法條全文：
毒品危害防制條例第十條：
施用第一級毒品者，處六月以上五年以下有期徒刑。
施用第二級毒品者，處三年以下有期徒刑。


司法院資訊處製作；財團法人民間司法改革基金會備份。
